臺灣高等法院刑事裁定
109年度聲再字第335號
再審聲請人
即受判決人  劉泓德


上列再審聲請人因違反證券交易法等案件，對於本院107年度金
上訴字第28號，中華民國108年10月23日第二審確定判決（原審
案號：臺灣臺北地方法院106年度金訴字第31號，起訴案號：臺
灣臺北地方檢察署106年度偵字第27號、第7632號），聲請再審
，本院裁定如下：
    主  文
再審之聲請駁回。 
    理  由
一、聲請意旨略以：原確定判決認定再審聲請人即受判決人（下
    稱聲請人）劉泓德於民國101年10月至同年11月間（分析期
    間一）及103年1月至同年6月間（分析期間二），先後以相
    對成交及連續買賣等手段非法操縱「W9永豐」等7檔權證之
    交易量及價格，而論聲請人分別犯證券交易法第171條第1項
    第1款操縱有價證券價格罪，共二罪，並予分論併罰。然聲
    請人係自101年至104年間接續從事權證買賣，主觀上係基於
    單一犯意，侵害同一法益，應以接續犯論以一罪。聲請人於
    審理時亦主張前述分析期間一、二之中間仍有其他犯行，然
    經原確定判決以「此部分犯罪時間不確定」為由，未調查有
    利於聲請人之證據。聲請人嗣先後接獲臺灣臺北地方檢察署
    （下稱臺北地檢署）109年度偵字第3252號、第5615號檢察
    官併辦意旨書及同署109年度偵字第20257號、第20261號檢
    察官不起訴處分書，檢察官亦認定聲請人之犯罪期間係自10
    1年3月3日至104年5月26日止，足見本案有新事實及新證據
    顯示聲請人基於單一犯意，自101年至104年間密切地為權證
    買賣，應以接續犯論一罪。原確定判決未及調查斟酌檢察官
    併辦意旨書及不起訴處分書等證據，而對聲請人數罪併罰，
    顯然錯誤，爰依刑事訴訟法第420條第1項第6款規定聲請再
    審云云。
二、按再審制度，係為發現確實之事實真相，以實現公平正義，
    而於案件判決確定之後，另設救濟之特別管道，重在糾正原
    確定判決所認定之事實錯誤，但因不能排除某些人可能出於
    惡意或其他目的，利用此方式延宕、纏訟，有害判決之安定
    性，故立有嚴格之條件限制。刑事訴訟法第420條第1項第6
    款原規定：「因發現確實之新證據，足認受有罪判決之人應
    受無罪、免訴、免刑或輕於原判決所認罪名之判決者」，作
    為得聲請再審原因之一項類型，司法實務上認為該證據，必
    須兼具新穎性（又稱新規性或嶄新性）及明確性（又稱確實
    性）二種要件，始克相當。晚近修正將上揭第一句文字，改
    為「因發現新事實、新證據，單獨或與先前之證據綜合判斷
    」，並增訂第3項為：「第一項第六款之新事實或新證據，
    指判決確定前已存在或成立而未及調查斟酌，及判決確定後
    始存在或成立之事實、證據。」放寬其條件限制，承認「罪
    證有疑、利歸被告」原則，並非祇存在法院一般審判之中，
    而於判罪確定後之聲請再審，仍有適用，不再刻意要求受判
    決人（被告）與事證間關係之新穎性，而應著重於事證和法
    院間之關係，亦即祇要事證具有明確性，不管其出現係在判
    決確定之前或之後，亦無論係單獨（例如不在場證明、頂替
    證據、新鑑定報告或方法），或結合先前已經存在卷內之各
    項證據資料（我國現制採卷證併送主義，不同於日本，不生
    證據開示問題，理論上無檢察官故意隱匿有利被告證據之疑
    慮），予以綜合判斷，若因此能產生合理之懷疑，而有足以
    推翻原確定判決所認事實之蓋然性，即已該當。申言之，各
    項新、舊證據綜合判斷結果，不以獲致原確定判決所認定之
    犯罪事實，應是不存在或較輕微之確實心證為必要，而僅以
    基於合理、正當之理由，懷疑原已確認之犯罪事實並不實在
    ，可能影響判決之結果或本旨為已足。縱然如此，不必至鐵
    定翻案、毫無疑問之程度；但反面言之，倘無法產生合理懷
    疑，不足以動搖原確定判決所認定之事實者，仍非法之所許
    。至於事證是否符合明確性之法定要件，其認定當受客觀存
    在之經驗法則、論理法則所支配。
三、經查：
　　㈠原確定判決業已詳敘：聲請人於分析期間一（101年10月至
      同年11月間）、分析期間二（103年1月至同年6月間），
      先後就「W9永豐權證」等7檔權證，與同案被告張詠清共
      同以相對成交、連續買賣等手段，操縱各該權證之交易量
      及價格，獲得如原確定判決附表六所示犯罪所得，分別構
      成證券交易法第171條第1項第1款之操縱有價證券價格罪
      ，且因分析期間一、二相隔甚久，難認係基於同一犯意於
      密接時地為之，應分別獨立評價其不法性，不能認係包括
      一罪，故予分論併罰。經核原確定判決認定聲請人犯行及
      分論併罰之證據、理由、採證法則及法律適用，均無違法
      或違背經驗、論理法則之處，洵屬妥適。
　　㈡聲請人係以臺北地檢署109年度偵字第3252、5615號檢察官
      移送併辦意旨書，及同署109年度偵字第20257、20261號
      檢察官不起訴處分書為據，主張檢察官已認定聲請人就分
      析期間一、二之操縱犯行係接續一行為，原確定判決卻予
      分論併罰有誤，而依刑事訴訟法第420條第1項第6款「發
      現新事實、新證據」之規定聲請再審。
　　㈢臺北地檢署檢察官係於原確定判決經聲請人上訴至最高法
      院後，於109年6月24日以前揭併辦意旨書將聲請人之其他
      操縱權證價量犯行移送最高法院併辦，最高法院於109年7
      月22日駁回被告上訴確定（109年度台上字第3352號），
      檢察官即認移送併辦之犯行，與原確定判決認定之聲請人
      犯行，具有接續犯一罪關係，而於109年8月20日為前揭不
      起訴處分。本院將原確定判決認定之聲請人操縱犯行時間
      ，與檢察官移送併辦及嗣為不起訴處分所認定之聲請人操
      縱犯行時間，整理如附表所示，綜合可見聲請人之操縱犯
      行可歸納為兩段期間：一、自101年3月3日（日盛SV）至1
      02年2月27日（兆豐QD）止，此包含原確定判決之分析期
      間一；及二、自102年10月21日（兆豐PR）至104年4月20
      日（永豐NZ）止，此包含原確定判決之分析期間二。觀諸
      此二段操縱犯行，彼此相隔近8月之久，顯非在時空密接
      下接續不斷之操縱行為，而屬不同犯意之相異犯行，自無
      合併論以接續犯一罪之餘地。原確定判決因予分論併罰，
      核屬正確。至檢察官就聲請人各次併辦犯行，分別與原確
      定判決分析期間一、二所認定之犯行，認有接續犯一罪關
      係而為確定判決效力所及，故予不起訴處分，亦與原確定
      判決就聲請人分析期間一、二之犯行分論併罰，無何矛盾
      之處。聲請意旨徒藉檢察官上揭併辦意旨書及不起訴處分
      書之認定，主張其就原確定判決分析期間一、二之犯行應
      以接續犯論一罪，並無理由。
四、綜上，原確定判決已詳敘其判斷依據及認定理由，對於聲請
    人所辯如何不足採，亦詳予指駁，聲請意旨經核難動搖原有
    罪之確定判決，即與刑事訴訟法第420條第1項第6款聲請再
    審之要件未符。本件聲請無理由，應予駁回。
五、按聲請再審之案件，除顯無必要者外，應通知聲請人及其代
    理人到場，並聽取檢察官及受判決人之意見。但無正當理由
    不到場，或陳明不願到場者，不在此限；又所稱「顯無必要
    者」，係指聲請顯屬程序上不合法且無可補正或顯無理由而
    應逕予駁回，刑事訴訟法第429條之2、法院辦理刑事訴訟案
    件應行注意事項第177條之4分別定有明文。故有關於必要性
    之判斷，則應視踐行該法定程序是否有助於釐清聲請意旨及
    所主張之再審事由，自未排除法院於認有程序上不合法、顯
    無理由或應逕予開啟再審程序時，得不經踐行該法定程序並
    逕為裁定，故基於立法者就聽審權保障與考量司法資源有限
    性之合理分配，法院自得依據個案情節考量其必要而有判斷
    餘地。查本件聲請顯無再審理由，依前開說明及刑事訴訟法
    第429條之2之立法意旨，自無通知聲請人到場並聽取其意見
    之必要，附此敘明。
據上論斷，應依刑事訴訟法第434條第1 項，裁定如主文。
中　　華　　民　　國　　109 　年　　12　　月　　18　　日
　　　　　　　　　刑事第二十四庭審判長法　官  陳德民
                                      法　官  葉力旗
                                      法　官  紀凱峰
以上正本證明與原本無異。
如不服本裁定，應於裁定送達後10日內向本院提出抗告狀。
                                      書記官  嚴昌榮
中　　華　　民　　國　　109 　年　　12　　月　　18　　日